【裁判字號】    97,消債更,11
【裁判日期】    980629
【裁判案由】    更生事件
【裁判全文】
臺灣士林地方法院民事裁定            97年度消債更字第11號
債  務  人  乙○○
上列當事人聲請更生事件，本院裁定如下：
    主  文
債務人乙○○自中華民國九十八年七月一日十七時起開始更生程
序。
命司法事務官進行本件更生程序。
    理  由
一、按債務人與金融機構協商成立者，不得聲請更生或清算，但
    因不可歸責於己之事由，致履行顯有重大困難者，不在此限
    。本條例施行前，債務人依金融主管機關協調成立之中華民
    國銀行公會會員辦理消費金融案件無擔保債務協商機制與金
    融機構成立之協商，準用前項之規定，消費者債務清理條例
    第151 條第5 項、第6 項分別定有明文。次按，債務人不能
    清償債務或有不能清償之虞，且無擔保或無優先權之債務總
    額未逾新臺幣（下同）12,000,000元者，於法院裁定開始清
    算程序或宣告破產前，得向法院聲請更生，觀諸同條例第3
    條、第42條第1 項規定自明。又法院開始更生程序之裁定，
    應載明其年、月、日、時，並即時發生效力。法院開始更生
    或清算程序後，得命司法事務官進行更生或清算程序，必要
    時得選任律師、會計師或其他適當之自然人或法人一人為監
    督人或管理人，復為同條例第45條第1 項、第16條所明定。
二、聲請意旨略以：伊有不能清償債務情事，前曾於民國95年7
    月間依照中華民國銀行公會會員辦理消費金融案件無擔保債
    務協商機制成立協商成立，協商條件為每月還款25,162元。
    惟伊每月薪資僅約40,000元，除自己生活所需外，尚須扶養
    伊父潘阿送及伊母潘貴妹，伊每月薪資扣除上開還款金額後
    僅餘14,838元，不足支應伊個人每月生活必要支出17,200
    元，及父、母各5,000 元之扶養費，故伊確係因不可歸責於
    己，致履行協商條件顯有重大困難。且伊無擔保或無優先權
    之債務總額未逾1,200 萬元，復未經法院裁定開始清算程序
    或宣告破產，爰向本院聲請更生等語。
三、經查：
  (一)債務人乙○○所主張上開事實，除每月生活必要支出及扶養
    費之金額外，業據提出全戶戶籍謄本（見本院卷第22、106
    至10 8頁）、中華民國銀行公會會員辦理消費金融案件無擔
    保債務協商機制無擔保債務協議書及還款計劃（見本院卷第
    23至24頁）、財團法人金融聯合徵信中心當事人綜合信用報
    告－協商前置專用債權人清冊（見本院卷第38至47頁）、95
    、96年度綜合所得稅各類所得資料清單（見本院卷第102 至
    103 頁）、財產歸屬資料清單（見本院卷第104 頁）、勞工
    保險被保險人投保資料表（見本院卷第149 至150 頁）、薪
    資存摺內頁資料（見本院卷第14至17、151 至155 、236 至
    245 、268 至278 頁）等為證，核閱屬實，堪認為真正。
  (二)次查，債務人於財產及收入狀況說明書中所列個人每月生活
    必要支出金額合計17,200元（包括房租6,000 元，油資5,00
    0 元，膳食費5,000 元，水、電雜支1,200 元）乙節，惟查
    債務人自陳其已於97年6 月17日將所有車號GA-9543 之自用
    小客車登記報廢，現已無油費支出等語，並提出汽（機）車
    各項異動登記書為證（見本院卷第105 頁），故每月油資支
    出5,000 元部分應予扣除。從而，債務人每月個人必要生活
    支出應為12,200元。
  (三)末查，債務人陳報每月支出其父潘阿送、母潘貴妹扶養費用
    各5,000 元，並稱其父母每月生活支出合計22,350元乙節，
    姑不論潘阿送名下有坐落花蓮縣之不動產，且其與潘貴妹每
    月均分別領有老人年金4,000 元。渠等之法定扶養義務人除
    債務人外，尚有潘金生、丙○○、潘秀因、潘秀琴及甲○○
    。其中，除潘秀因及甲○○為全職家庭主婦，無力負擔扶養
    費用外，其餘潘金生、丙○○及潘秀琴等人均有不動產，及
    固定薪資，有渠等之稅務電子閘門財產所得調件明細表在卷
    可參（見本院卷第289 至291 、295 至230 頁），依民法第
    1115條第1 項第1 款及第3 款之規定，潘金生、丙○○、潘
    秀琴與債務人應共同分攤潘阿送及潘貴妹之扶養費用。依債
    務人所陳，潘阿送及潘貴妹之每月生活支出共22,350元，扣
    除渠等每月領得老人年金共8,000 元，則其2 人每月扶養費
    用總計應為14,350元（計算式：00000-0000=14350），是債
    務人應分攤之扶養費用應係3,588 元（計算式：14350/4 ≒
    3588）。從而，債務人陳報逾越3,588 元之扶養費用部分，
    不予認列。
四、綜上以觀，債務人每月薪資40,000元，扣除每月協商還款金
    額25,162元，僅餘14,838元，實不足以支應其個人每月必要
    生活支出12,200元及扶養費3,588 元，債務人主張其有不可
    歸責於己之事由，致履行協商條件顯有困難，堪認為真實。
    此外，債務人復查無消費者債務清理條例第6 條第3 項、第
    8 條或第46條各款所定駁回更生聲請之事由存在，則債務人
    聲請更生，應屬有據。揆諸首開說明，應予開始更生程序，
    並命司法事務官進行本件更生程序，爰裁定如主文。
中    華    民    國    98    年    6     月    29    日
                  民事第二庭  法      官  古振暉
上為正本係照原本作成。
本件不得抗告。
中    華    民    國    98    年    6     月    29    日
                              書  記  官  羅伊安


司法院資訊處製作；財團法人民間司法改革基金會備份。
